# 关于同一控制下收购少数股权的处理

提问人：zico9999 时间：2011-06-16 15:53:59
陈版，请教下A公司100%控股B公司，B公司80%控股C公司，同时A公司持有C公司剩余20%股权，那么在 2010 年底A公司将C公司的股权无偿划转B公司，在B公司层面的合并报表是否不应该出现解释 2 号中关于收购少数股权新取得的长期股权投资与按照新增持股比例计算应享有子公司自购买日（或合并日）开始持续计算的净资产份额之间的差额，应当调整所有者权益（资本公积），资本公积不足冲减的，调整留存收益的这一情况~（补充说明C公司是B公司和A公司直接设立）

回答人：chenyiwei
按照一般理解，权益结合法仅适用于同一控制下的企业合并。该无偿划转交易对B公司而言并不构成企业合并，但考虑到系接受母公司无偿划入的资产，也可按照无偿划转日该 20 ％股权对应的C公司账面净资产作为新增长期股权投资的初始成本，同时贷记资本公积处理。在合并报表层面，不应假设该 20 ％股权的无偿划转在最早期间期初即已完成，而是视同零对价收购少数股权，以与企业合并的处理方法相区别。

回答人：chenyiwei
回复 tynxg 的帖子
不一定合适。其实这涉及到一个基本原则问题：对于作价显失公允的关联交易，相关的标的资产是按照公允价值还是实际支付的对价进行初始计量。IFRS下对此没有明文规定，实务中这两种做法都是可以接受的（金融资产等明确规定必须以公允价值进行初始计量的除外），但一旦选择了其中一种即成为一项会计政策，必须一贯地运用于所有同类交易。中国准则下，从同一控制下企业合并的会计处理、权益性交易的会计处理要求等方面看，似乎倾向于按照标的资产本身的公允价值（或账面价值）而不是实际支付的对价的价值进行计量。